【裁判字號】    88,自緝,13
【裁判日期】    920217
【裁判案由】    詐欺
【裁判全文】
臺灣士林地方法院刑事裁定                          八十八年度自緝字第一三號
    自  訴  人  乙○○
    被      告  丙○○
右被告因詐欺案件，經自訴人提起自訴，本院裁定如左：
    主  文
自訴駁回。
    理  由
一、自訴意旨略以：被告丙○○意圖為自己不法之所有，由被告持其女友張翠華（業
    經本院另案裁定駁回該部分自訴）簽發如附表之遠期支票三紙，向自訴人乙○○
    詐稱：因生意買賣急須現金新台幣（下同）四十萬元週轉，屆期如數償還，自訴
    人不疑有詐，陷於錯誤，收受被告丙○○交付之系爭支票後，乃如數調借現金四
    十萬元交付與被告丙○○。詎支票屆期雖經展期提示均不獲兌現，自訴人追討無
    果，被告亦逃匿無蹤，因認被告涉犯詐欺罪嫌。
二、按法院或受命法官於自訴案件第一次審判期日前訊問及調查結果，如認為案件有
    刑事訴訟法第二百五十二條至第二百五十四條之情形者，得以裁定駁回其自訴，
    同法第三百二十六條第三項定有明文。次按犯罪事實應依證據認定，無證據不得
    推定其犯罪事實，刑事訴訟法第一百五十四條定有明文。次按刑法第三百三十九
    條第一項之詐欺罪，必須行為人自始基於不法所有之意圖，以客觀上足以使人陷
    於錯誤之詐術手段，欺矇被害人使之交付財物，始足當之，且所謂以詐術使人交
    付財物，必須被詐欺之人因其詐術而陷於錯誤，若所使用之手段，不能認為詐術
    ，亦不致使人陷於錯誤，即不得以詐欺罪相繩。至於民事法律關係當事人間，若
    有未依約定之債務本旨履行給付之情形，在社會一般交易經驗上，原因非止一端
    ，或因不可歸責之事由致不能給付，或因合法對他造主張抗辯事由而拒絕給付，
    或因財產、信用狀況緊縮而無力給付，甚至於債之關係成立後，始另行惡意遲延
    給付，皆有可能，並非必然均係出於自始無意給付之財產犯罪。且刑事被告依法
    不負自證無罪之義務，若別無足以證明被告自始意圖不法所有之積極證據，縱使
    其就所負之債務惡意違約不為履行，仍僅為民事上之糾紛，自不得違反前揭刑事
    訴訟法第一百五十四條之規定，以單純債務不履行之狀態，逕行推定被告自始具
    有不法所有之詐欺意圖，而轉令其提出有利於己之反證。再按刑事訴訟法第一百
    六十一條已於九十一年二月八日修正公布，修正後同條第一項規定：檢察官就被
    告犯罪事實，應負舉證責任，並指出證明之方法。此項規定，於自訴程序同有適
    用。因此，自訴人對於其所自訴之被告犯罪事實，應負提出證據及說服之實質舉
    證責任。倘自訴人所提出之證據，不足為被告有罪之積極證明，或其闡明之證明
    方法，無從說服法官以形成被告有罪之心證，基於無罪推定之原則，依前開規定
    ，法院得裁定駁回自訴。
三、本件自訴人認被告涉有詐欺罪嫌，無非以被告簽發之支票屆期提示未獲兌現，並
    稱證人張福祿、甲○○可以作證。經查：證人張福祿於本院八十七年度自緝字第
    二九號案件本院訊問「是否知丙○○將支票三張於八十一年間交付予乙○○？」
    時，具結證稱：「我只知道其中一張，是張開票交給我的，之前是張向我借二十
    萬元之現金，張交付二十萬元之客票予我」、「我去張家交付借款時，有另一男
    子在場，張向我說，這男子是丙○○，是陳開票給他的，是陳要調借現金的，二
    十萬元我交給乙○○，至於張有無再轉給陳我就不知道」等語（見本院八十七年
    十一月二日訊問筆錄）。而證人甲○○經查係設籍（寄居）於桃園縣蘆竹鄉○○
    村○○路○段三七號九樓，然經本院傳訊甲○○，其並未到庭，且證人甲○○原
    係自訴人之妻，依自訴狀所述，其至多亦僅能證明自訴人曾將借款交付被告。惟
    如前所述，自訴人並未提出證據證明被告借款之初即有詐欺之不法意圖，縱被告
    向自訴人所借前開款項，迄今尚未清償，亦屬民事問題，應另循民事途徑解決，
    尚不得憑此遽認被告在向自訴人借款之初，自始即存有不法所有之詐欺犯意及詐
    術之施用，要而言之，本件與所謂以詐術使人陷於錯誤而交付財物尚屬有間。此
    外，復查無其他積極證據足資證明被告有詐欺之犯行，因認不能證明被告犯罪，
    依前揭說明，自訴應予駁回。
四、本件自訴人已於八十二年十一月二十六日死亡，有除戶謄本在卷可稽。且無人聲
    明承受訴訟，因本件應裁定駁回自訴，如前所述，故本院認無通知檢察官擔當自
    訴之必要，併此說明。
據上論結，應依刑事訴訟法第三百二十六條第三項、第二百五十二條第十款裁定如主
文。
中      華      民      國      九十二      年      二    月    十七    日
                                  臺灣士林地方法院刑事第四庭
                                                法  官  洪  慕  芳
右正本證明與原本無異。
如不服本裁定應於送達後五日內向本院提出抗告狀。
                    書記官  田  汲  雷
中      華      民      國      九十二      年      二    月    十九    日
附表：
┌──┬───┬─────────┬─────────┬───────┐
│編號│發票人│    帳      號    │  支  票  號  碼  │面額（新台幣）│
├──┼───┼─────────┼─────────┼───────┤
│一  │張翠華│台北區中小企業銀行│ＰＴ0000000│  十萬        │
│    │      │大橋分行第八九五六│                  │              │
│    │      │０００號          │                  │              │
├──┼───┼─────────┼─────────┼───────┤
│二  │同右  │同右              │ＰＴ0000000│  二十萬      │
├──┼───┼─────────┼─────────┼───────┤
│三  │同右  │同右              │ＰＴ0000000│  十萬        │
└──┴───┴─────────┴─────────┴───────┘


司法院資訊處製作；財團法人民間司法改革基金會備份。
